臺灣宜蘭地方法院刑事判決
111年度訴字第79號
公  訴  人  臺灣宜蘭地方檢察署檢察官
被      告  游志文



            李建昇


上列被告因偽證案件，經檢察官提起公訴（111年度偵字第1312
號），被告於本院準備程序中就被訴事實為有罪之陳述，經告以
簡式審判程序之旨，並聽取當事人意見後，經本院合議庭裁定由
受命法官獨任行簡式審判程序，判決如下：
    主  文
游志文、李建昇均犯偽證罪，各處有期徒刑參月。
    犯罪事實及理由
一、查本案被告游志文、李建昇所犯之罪，其法定刑非死刑、無
    期徒刑、最輕本刑為3年以上有期徒刑以外之罪，亦非高等
    法院管轄第一審案件，被告2人於本院審理中就被訴事實為
    有罪之陳述，經告知被告簡式審判程序之旨，並聽取檢察官
    、被告2人之意見後，由本院合議庭裁定進行簡式審判程序
    ，依刑事訴訟法第273條之2規定，本件證據調查，不受同法
    第159條第1項、第161條之2、第161條之3、第163條之1及第
    164條至第170條規定之限制，合先敘明。
二、本件犯罪事實及證據，除證據部分應補充「被告游志文、李
    建昇於本院審理時之自白（見本院卷第83頁、第98頁、第10
    2頁）」外，餘均引用檢察官起訴書之記載（如附件）。
三、論罪
　㈠核被告2人所為，均係犯第168條之偽證罪。
　㈡本件被告2人均構成累犯，惟經本院裁量後，俱不予加重其最
    低本刑：
　　⒈被告游志文前因①竊盜案件，經本院以98年度易字第141號
      判決處有期徒刑8月、3月、3月確定；②違反毒品危害防制
      條例案件，經本院分別以98年度訴字第191號、第280號、
      第296號判決處有期徒刑1年、1年2月、8月、10月、8月確
      定，上開①、②所示案件嗣經本院以99年度聲字第527號裁
      定定應執行有期徒刑4年6月確定；因③違反毒品危害防制
      條例案件，經本院以98年度訴字第512號判決處有期徒刑9
      月確定，上開案件經接續執行，被告游志文於102年10月9
      日縮短刑期假釋出監並付保護管束，於103年9月25日保護
      管束期滿未經撤銷假釋，以已執行完畢論；被告李建昇前
      因違反毒品危害防制條例案件，經本院以106年度訴字第3
      65號判決處有期徒刑8月，嗣經臺灣高等法院以107年度上
      訴字第101號判決駁回上訴確定，於107年12月2日縮短刑
      期執行完畢等情，此有臺灣高等法院被告前案紀錄表2份
      在卷可查，其等受有期徒刑執行完畢後，5年以內故意再
      犯本案有期徒刑以上之罪，依刑法第47條第1項規定構成
      累犯（參考司法院「刑事判決精簡原則」，判決主文不再
      記載累犯加重事由）。
　　⒉按刑法第47條第1項規定：「受徒刑之執行完畢，或一部之
      執行而赦免後，5年以內故意再犯有期徒刑以上之罪者，
      為累犯，加重本刑至二分之一。」有關累犯加重本刑部分
      ，不生違反憲法一行為不二罰原則之問題。惟其不分情節
      ，基於累犯者有其特別惡性及對刑罰反應力薄弱等立法理
      由，一律加重最低本刑，於不符合刑法第59條所定要件之
      情形下，致生行為人所受之刑罰超過其所應負擔罪責之個
      案，其人身自由因此遭受過苛之侵害部分，對人民受憲法
      第8條保障之人身自由所為限制，不符憲法罪刑相當原則
      ，牴觸憲法第23條比例原則。於此範圍內，有關機關應自
      本解釋公布之日起2年內，依本解釋意旨修正之。於修正
      前，為避免發生上述罪刑不相當之情形，法院就該個案應
      依本解釋意旨，裁量是否加重最低本刑（司法院釋字第77
      5號解釋文參照）。是依上開解釋意旨，本院就被告上開
      構成刑法第47條第1項累犯之事由，就最低本刑部分是否
      應加重其刑一事，自應予以裁量。
    ⒊經查，被告游志文前開構成累犯之案件，係毒品、竊盜案
      件，被告李建昇前開構成累犯之案件，則係毒品案件，其
      罪質與本案被告2人所犯之偽證罪有所差異，是不能以此
      遽論本件被告2人有特別惡性及對刑罰反應力薄弱之情狀
      ，故經本院裁量後，認不需就被告2人上開犯行予以加重
      最低本刑。　　　　
　㈢按犯第168條至第171條之罪，於所虛偽陳述或所誣告之案件
    ，裁判或懲戒處分確定前自白者，減輕或免除其刑，刑法第
    172條定有明文。查被告2人業於本院108年度訴字第295號（
    下稱前案）審理中即自白犯行，有上開案件審判筆錄2份在
    卷可稽（見本院108年度訴字第295號卷第206頁至第210頁、
    第268頁至第274頁）是依據前揭說明，被告2人於所虛偽陳
    述之前案判決未確定前即各自白偽證犯行，自均應依刑法第
    172條規定各減輕其刑。
四、爰審酌被告2人經傳為前案證人，具結後均應知悉負有真實
    陳述義務，仍於前案偵查中，經諭知拒絕證言權後，就明知
    為不實之事項於具結後為不實證述，有礙司法權之正確行使
    ；惟念及被告2人坦承全部犯行，被告游志文國中畢業之智
    識程度，目前為土水工人，已婚，被告李建昇國中畢業之智
    識程度，目前從事清潔工，離婚，子女已成年等一切情狀，
    各量處如主文所示之刑。　　
據上論斷，應依刑事訴訟法第273條之1第1項、第299條第1項前
段、第310條之2、第454條第2項，刑法第168條、第172條、第47
條第1項，判決如主文。
本案經檢察官洪景明提起公訴，檢察官張學翰到庭執行職務。
中　　華　　民　　國　　111 　年　　4 　　月　　22　　日
                  刑事第五庭  法  官  李蕙伶 
以上正本證明與原本無異。
本判決為第一審判決，當事人如不服本判決，應於收受送達後20
日內向本院提出上訴書狀（須按他造當事人之人數附繕本）；告
訴人、被害人如不服本判決，應請求檢察官於上訴期間內提出上
訴。若有上訴權人均未提出上訴，待判決確定後本件將送檢察署
執行，檢察署將以傳票或命令告知被告有關執行之事宜，被告勿
庸於收到本判決後即前來本院或檢察署繳納易科罰金或進行其他
執行事項。
    　　　　　　　　　        書記官  陳靜宜　　　　　　
中　　華　　民　　國　　111 　年　　4 　　月　　22　　日
附錄本案論罪科刑法條：
中華民國刑法第168條
（偽證罪）
於執行審判職務之公署審判時或於檢察官偵查時，證人、鑑定人
、通譯於案情有重要關係之事項，供前或供後具結，而為虛偽陳
述者，處7年以下有期徒刑。

附件：
臺灣宜蘭地方檢察署檢察官起訴書
                                     111年度偵字第1312號
　　被　　　告　游志文　
　　　　　　　　李建昇　
上列被告等因偽證案件，已經偵查終結，認應提起公訴，茲將犯
罪事實及證據並所犯法條分敘如下：
　　　　犯罪事實
一、游志文明知其並無於民國108年7月10日13時44分許，在宜蘭
    縣宜蘭市宜蘭火車站前，以新臺幣(下同)1,000元之代價，
    向李鴻勳購買第一級毒品海洛因1包，當場收受毒品並交付
    現金一節，詎其竟基於偽證之犯意，於本署檢察官偵查108
    年度他字第696號毒品危害防制條例案件時，於108年7月26
    日上午11時28分，在本署第二偵查庭訊問，於供前具結後猶
    證稱 「 我打給李鴻勳是要跟他購買海洛因，他問我今天怎
    麼沒去工作，我說我今天才去地檢署觀護人那邊剛報到完，
    我說我去宜蘭車站那裡嗎，他叫我到了再打給他，後來我於
    13時34分到火車站對面的公園，李鴻勳隔了10分鐘才到，到
    了後我請他幫我購買1,000元的海洛因，他說他身上剛好有
    ，他本來說要請我，但我身上有錢，所以就給他1千元，李
    鴻勳也給我1包海洛因，重量不清楚，我們一手交錢一手交
    貨，交易完我們就各自回家，我回到現居地後就以捲菸的方
    式施用那包海洛因，確實是海洛因沒錯；該次交易李鴻勳是
    販賣手上的毒品給我，不是先去調貨後再交付毒品給我，因
    為他說他身上剛好有，叫我先拿去用；該次是向李鴻勳購買
    毒品，而非與李鴻勳合資或委託李鴻勳代購。」云云(參見
    本署108年度偵字第4173號卷第105至107頁），就案情有重
    要關係之事項為虛偽之陳述。
二、李建昇明知其並無於108年7月8日5時21分許，在宜蘭縣○○市
    ○○路00巷0號李鴻勳之住處，收受由李鴻勳無償提供第一級
    毒品海洛因予其施用一節，詎其竟基於偽證之犯意，於本署
    檢察官偵查108年度他字第696號毒品危害防制條例案件時，
    於108年7月26日下午15時51分許，在本署第五偵查庭訊問，
    於供前具結後猶證稱「我一開始打給李鴻勳是要跟他借款去
    購買海洛因，我們相約他家樓下見面，我於5時21分到達他
    家樓下，但李鴻勳說他沒有錢借給我，我當時已經在提藥的
    狀態，我就問李鴻勳說有無辦法救救我，李鴻勳說自己也剩
    下一點點海洛因，不然就跟我一起用，所以我們2人就在李
    鴻勳家中一樓廁所一起施用海洛因，李鴻勳將水摻入有海洛
    因的袋子內，我們2人一起以針筒抽取袋內的水，以注射方
    式施用海洛因。李鴻勳沒有跟我收錢，他要請我，我不需要
    還他海洛因的錢。我施用後確認該袋是海洛因。」云云(參
    見本署108年度偵字第4173號卷第151至155頁），就案情有
    重要關係之事項為虛偽之陳述。　　
三、案經臺灣宜蘭地方法院告發本署簽分偵辦。
　　　　證據並所犯法條
一、證據清單暨待證事實
編號 證　據　清　單 待　　證　　事　　實 1 被告游志文、李建昇於臺灣宜蘭地方法院審理中之證述(臺灣宜蘭地方法院108年度訴字第295號游志文、李建昇於109年1月16日、109年3月19日審理中所為之證言)及本署偵查中之自白(本署111年度他字第56號案件被告游志文、李建昇於111年1月17日檢訊筆錄參照) 全部犯罪事實。 2 本署108年度偵字第4173號卷(參見本署108年度偵字第4173號卷第105至107頁及第151至155頁）與臺灣宜蘭地方法院108年度訴字第295號游志文、李建昇於109年1月16日、109年3月19日審理中所為之證言筆錄 全部犯罪事實。 
二、核被告游志文、李建昇所為，均係犯刑法第168條之偽證罪
    ，請依法論科。
三、依刑事訴訟法第251條第1項提起公訴。
　　此　致
臺灣宜蘭地方法院
中　　華　　民　　國　　111 　年　　 2 　　月　　10 　日
                                   檢 察 官    洪 景 明